【裁判字號】    97,易,2752
【裁判日期】    970910
【裁判案由】    詐欺
【裁判全文】
臺灣板橋地方法院刑事判決              97年度易字第2752號
公  訴  人  臺灣板橋地方法院檢察署檢察官
被      告  甲○○
上列被告因詐欺案件，經臺灣板橋地方法院檢察署檢察官聲請以
簡易判決處刑（九十七年度偵字第八二八五號），本院認有刑事
訴訟法第四百五十一條之一第四項但書之情形，改依通常程序審
理，茲判決如下：
    主  文
本件免訴。
    理  由
一、程序事項：
    按檢察官聲請以簡易判決處刑之案件，經法院認為有刑事訴
    訟法第四百五十一條之一第四項但書之情形者，應適用通常
    程序審判之，刑事訴訟法第四百五十二條定有明文。查本案
    被告甲○○被訴詐欺一案，經本院認有刑事訴訟法第四百五
    十一條之一第四項但書第三款之情形，不宜以簡易判決處刑
    ，爰依刑事訴訟法第四百五十二條之規定，改依通常程序審
    判之，合先敘明。
二、公訴意旨略以：被告甲○○依一般社會生活之通常經驗，應
    可預見提供自己之帳戶存摺、金融卡等供他人使用，可能供
    用於幫助他人犯詐欺罪，資為遂行詐欺犯行之工具，竟仍基
    於幫助詐欺之犯意，於民國九十六年不詳時間，在不詳地點
    ，將其於華南商業銀行（下稱華南銀行）板新分行所開立之
    帳戶（帳號000000000000號）存摺、金融卡及密碼等物，以
    不詳之代價，出售予姓名、年籍不詳之詐騙集團成員。嗣詐
    騙集團成員取得上開金融帳戶後，即意圖為自己不法之所有
    ，於同年九月二十三日一時七分許，假借電話交友名義致電
    被害人乙○○，佯稱要先透過提款機確認其身分，致被害人
    乙○○陷於錯誤，依詐騙集團成員之指示，匯款新臺幣（下
    同）十萬元至被告甲○○前開華南銀行板新分行帳戶內，匯
    款十萬元至同案被告劉宜君上開台新銀行帳戶內（劉宜君涉
    嫌幫助詐欺罪部分，本院另行審結），嗣被害人乙○○察覺
    受騙報警處理，而循線查悉上情。因認被告甲○○涉犯刑法
    第三十條第一項、第三百三十九第一項之幫助詐欺取財罪嫌
    等語。
三、按案件曾經判決確定者，應諭知免訴之判決，並得不經言詞
    辯論為之，刑事訴訟法第三百零二條第一款及第三百零七條
    分別定有明文。又訴訟上所謂一事不再理原則，關於實質上
    一罪或裁判上一罪，亦均有其適用（最高法院六十年台非字
    第七七號判例意旨可資參照）。次按檢察官就犯罪事實之一
    部起訴，依同法第二百六十七條規定，其起訴效力及於全部
    ，審理事實之法院，對於實質上或裁判上一罪之全部犯罪事
    實，於判決宣示前，既有審理之可能，即應予以審判，故確
    定判決之既判力，應及於最後審理事實法院宣示判決前發生
    之事實，亦即既判力對於時間效力之範圍，應以最後審理事
    實法院之宣判日為判斷之標準。
四、經查，被告甲○○應能預見將其金融帳戶提供予他人使用，
    將能幫助不詳犯罪集團作為詐騙或恐嚇他人財物之用，竟仍
    不違背其本意，基於幫助詐欺取財及恐嚇取財之不確定故意
    ，於九十六年九月下旬某日，在不詳處所，將其所開立之華
    南銀行板新分行帳號000000000000號帳戶之存摺、金融卡及
    密碼交予不詳人士，以供不詳犯罪集團作為詐騙及恐嚇他人
    匯款之用。嗣不詳犯罪集團成員即意圖為自己不法之所有，
    於九十六年九月二十二日，在雅虎奇摩交友網站上自稱「淘
    氣俏妞」偽刊交友訊息，誘使被害人闕誌緯於同日凌晨一時
    許上網與之聊天並相約見面，嗣被害人闕誌緯依約至「臺北
    火車站」前，再撥打電話佯稱可援交，惟須至自動櫃員機進
    行職業代碼查詢以證明非警察身分，使被害人闕誌緯陷於錯
    誤而依指示於同日凌晨一時四十二分許轉帳匯款三萬七千元
    至被告甲○○之上開帳戶內，又撥打電話向被害人闕誌緯佯
    稱系統故障，再由自稱綽號「大象」之男子撥打電話予闕誌
    緯恫嚇稱；其是拿槍的，須依指示操作自動櫃員機以回復系
    統等語，使被害人闕誌緯心生畏懼，而先後於九十六年九月
    二十二日一時四十六分許、一時四十九分許、一時五十二分
    許、一時五十六分許，分別轉帳匯款四萬九千元、一萬二千
    元、一千元、一千元至被告甲○○之上開帳戶，旋為犯罪集
    團成員轉帳取走匯入款項。嗣因被害人闕誌緯發覺有異報警
    列為警示帳戶而偵悉上情之事實，業經臺灣板橋地方法院檢
    察署檢察官於九十六年十二月二十一日，以九十六年度偵字
    第二六三０一號提起公訴，並經本院於九十七年二月二十九
    日，以九十七年度簡字第五四二號判處有期徒刑五月，而後
    於九十七年七月二十一日確定在案（下稱前案），此有臺灣
    板橋地方法院檢察署檢察官九十六年度偵字第二六三０一號
    聲請簡易判決處刑書、本院九十七年度簡字第五四二號刑事
    簡易判決書及臺灣高等法院被告前案紀錄表各一份在卷可稽
    。綜上所述，足見本案與前案之犯罪事實中，二者犯罪事實
    所述之被害人等匯款所至之華南銀行板新分行帳號0000
    00000000號帳戶之存摺、金融卡及密碼等物，均係由被告一
    次交付予不詳犯罪集團人士，則被告一次提供前開華南銀行
    帳戶之存摺、金融卡及密碼之行為，幫助他人詐騙多人，觸
    犯多個詐欺取財罪，堪認本案與前案應屬想像競合犯之範疇
    ，為裁判上一罪之同一案件。依審判不可分原則，前案最後
    事實審即本院九十七年度簡字第五四二號刑事簡易判決確定
    之效力，應及於本案之犯罪事實，揆諸前揭判例意旨及說明
    ，本院依法爰不經言詞辯論，逕為本案免訴之諭知，以求適
    法。
據上論斷，應依刑事訴訟法第四百五十二條、第三百零二條第一
款、第三百零七條，判決如主文。
中    華    民    國    97    年    9     月    10    日
                  刑事第六庭    審判長法  官  胡堅勤
                                      法  官  盧軍傑
                                      法  官  林家賢
上列正本證明與原本無異。
如不服本判決，應於判決送達後十日內向本院提出上訴狀（應附
繕本），上訴於臺灣高等法院。
                                      書記官  林政良
中    華    民    國    97    年    9     月    10    日


司法院資訊處製作；財團法人民間司法改革基金會備份。
